臺灣宜蘭地方法院刑事判決　　　　　　　九十三年度訴字第二四號
　　公　訴　人　臺灣宜蘭地方法院檢察署檢察官
　　被　　　告　甲○○
右列被告因違反洗錢防制法案件，經檢察官提起公訴（九十三年度偵緝字第一二號）
，經本院裁定進行簡式審判程序，爰不經通常審判程序判決如左：
    主  文
甲○○幫助共同連續掩飾因自己重大犯罪所得財物，處有期徒刑肆月，如易科罰金，
以佰元折算壹日。所得財物新台幣貳仟元沒收之，如全部或一部不能沒收時，以其
財產抵償之。
    事  實
一、甲○○於民國八十八年八月上旬某日，因見報紙分類廣告欄上刊登有高價收購郵
    局、銀行帳戶之廣告，即撥打廣告所載之聯絡電話詢問，對方係自稱「小蔡」之
    不詳姓名年籍成年男子，以新台幣（下同）一千元之代價，向甲○○購買帳戶使
    用，雙方於電話中談妥後，甲○○並能預見提供自己帳戶予他人使用，可能幫助
    他人掩飾或隱匿重大犯罪所得之財物，竟仍不違其本意，而基於幫助洗錢之犯意
    ，先後於八十八年十二月中旬、八十九年一月上旬，將其所有之屏東郵局帳號0
    000000號帳戶之郵政存簿儲金簿、提款卡、印章，及彰化銀行屏東分行帳
    號000000000000號之帳戶存摺、提款卡、印章，在高雄市火車站交
    付予「小蔡」，共計取得二千元之報酬。嗣後綽號「小蔡」之男子即與不詳姓名
    年籍成年女子基於共同犯意之聯絡，於報紙上刊登銀行貸款廣告，誘使欲申辦貸
    款之不特定人依該廣告聯絡後，詐騙他人匯交金額至上開帳戶內，藉此掩飾因常
    業詐欺犯罪所匯入之款項。嗣陳丹桂、溫國昌、萬永健、黃寶蓮、張園鑫、黃宏
    昌、施典宏、鄭淑惠等人因欲辦理貸款，乃依廣告上聯絡電話聯繫後，即由該自
    稱「楊小姐」之女子表示須先匯款至上開帳戶，致使陳丹桂等人陷於錯誤後，陳
    丹桂、溫國昌、萬永健、黃寶蓮、張園鑫、黃宏昌、施典宏等人陸續於八十九年
    二月二日、同年二月二十九日、同年三月六日、同年三月八日、同年三月十五日
    、同年三月二十一日、同年三月二十三日，匯款一萬五千元、五千五百元、一萬
    二千五百元、三萬元、一萬七千五百元、一萬元、五千五百元至甲○○之屏東郵
    局帳戶內，鄭淑惠則於八十九年四月二十一日、十二日總計匯款十一萬零七百十
    四元至甲○○之彰化銀行屏東分行帳戶內，綽號「小蔡」之男子隨即將詐欺之犯
    罪所得領出，嗣為鄭淑惠發現有異，報警循線查獲。
二、案經高雄縣警察局鳳山分局報請臺灣高雄地方法院檢察署呈請臺灣高等法院檢察
    署檢察長令轉臺灣臺東地方法院檢察署，再經臺灣臺東地方法院檢察署呈請臺灣
    高等法院檢察署檢察長令轉臺灣宜蘭地方法院檢察署檢察官偵查起訴。
    理  由
一、訊據被告甲○○對於右揭事實坦承不諱，而被害人陳丹桂、溫國昌、萬永健、黃
    寶蓮、張園鑫、黃宏昌、施典宏、鄭淑惠等人因見報紙分類廣告刊登銀行貸款廣
    告，因此陷於錯誤而匯款三萬元至被告開設之前開帳戶，業據被害人陳丹桂等人
    於警訊及偵查中中指述綦詳，並有郵政國內匯款單七紙、彰化銀行存款憑條四紙
    ，及被告甲○○之屏東郵局帳號0000000號帳戶之開戶資料、存款交易明
    細表，彰化銀行屏東分行帳號000000000000號之開戶資料等件在卷
    可佐。而按金融帳戶係個人理財之工具，而申請開設金融帳戶並無任何特殊之限
    制，一般民眾皆可以存入最低開戶金額之方式申請之，且一個人可以在不同之金
    融機構申請多數之存款帳戶使用，依一般人之社會經驗，如見陌生人不以自己名
    義申請開戶，反而以刊登廣告之方式向不特定人蒐集帳戶供己使用，衡情應對該
    帳戶之是否合法使用乙節當有合理之懷疑。參以被告自承並不知悉綽號「小蔡」
    男子之真實姓名等相關年籍資料，則綽號「小蔡」男子刊登廣告方式，以一千元
    之代價向被告收購帳戶，應足以預見綽號「小蔡」男子可能將其提供之帳戶用於
    掩飾因犯罪所匯入之款項，被告猶於開設帳戶後，將存摺、印章、提款卡交給綽
    號「小蔡」男子使用，益見被告不違背其本意，有以該帳戶幫助綽號「小蔡」男
    子利用其所提供之帳戶洗錢之不確定故意甚明。再本件被害人陳丹桂等人因見報
    紙分類廣告刊登銀行貸款廣告陷於錯誤而匯款至前開帳戶，則綽號「小蔡」男子
    於報紙上以刊登廣告方式向不特定之人實施詐騙，迨被害人匯款後，即從帳戶提
    領犯罪所得，於客觀上足以使人認定綽號「小蔡」男子以前開方式詐騙被害人財
    物，而有常業詐欺之罪行。綜上所述，本件事證明確，被告犯行堪以認定，應依
    法論科。
二、本件被告甲○○將其帳戶提供他人使用，幫助常業詐欺之行為人為掩飾因自己重
    大犯罪所得財物之行為，而前開不詳姓名綽號「小蔡」之成年男子與成年女子間
    ，就其常業詐欺犯行間，有犯意之聯絡及行為之分擔，為共同正犯，且渠等先後
    多次犯行，時間緊接，方法相同，觸犯犯罪構成要件相同之罪，顯係基於概括犯
    意為之，被告甲○○提供其帳戶供人使用，核其所為，係違犯八十五年十月二十
    三日公布之之洗錢防制法第九條第一項洗錢罪之幫助犯，而被告於行為後，洗錢
    防制法業於九十二年二月六日修正公布，並自公布日後六個月施行，其中將修正
    前同法第九條第一項洗錢罪之犯罪型態，依(一)掩飾或隱匿因自己重大犯罪所得財
    物或財產上利益，及(二)掩飾、收受、搬運、寄藏、故買或牙保他人因重大犯罪所
    得財物或財產上利益之二種洗錢型態，於修正後分別依第九條第一項、第二項處
    斷，依修正前洗錢防制法第九條第一項之罰則與修正後同法第九條第一項之罰則
    ，新舊法比較之結果，兩者法定刑一致，依刑法第二條第一項前段，應依裁判時
    即修正後之洗錢防制法第九條第一項處斷，公訴意旨認被告係犯修正前毒品危害
    防制條例第九條第一項之規定，尚有未洽，惟其基本事實同一，自應予審理，並
    變更起訴法條。又被告係幫助綽號「小蔡」男子及不詳姓名年籍女子就其常業詐
    欺之重大犯罪所得為洗錢犯行，係幫助犯，依刑法第三十條第二項減輕其刑，再
    被告於偵查及本院審理中均自白坦承其犯行，應依洗錢防制法第九條第五項減輕
    其刑，並遞減之。爰審酌被告犯罪之目的、手段，犯罪所生之損害，及犯罪後坦
    承犯行、態度良好等一切情狀，量處如主文所示之刑，並諭知易科罰金之折算標
    準，以示懲儆。被告因販賣帳戶所得之二千元，依洗錢防制法第十二條第一項規
    定沒收之，如全部或一部不能沒收時，以其財產抵償之。
據上論斷，應依刑事訴訟法第二百七十三條之一第一項、第二百九十九條第一項前段
、第三百條，修正後洗錢防制法第九條第一項、第五項、第十二條第一項，刑法第十
一條前段、第二條第一項前段、第三十條、第二十八條、第五十六條、第四十一條第
一項前段，罰金罰鍰提高標準條例第二條判決如主文。
本案經檢察官劉憲英到庭執行職務
中      華      民      國    九十三    年      七      月    二十七    日
                                  臺灣宜蘭地方法院刑事第四庭
                                      法  官  辜  漢  忠
右正本證明與原本無異。
如不服本判決，應於判決送達後十日內，向本院提出上訴狀。（應附繕本）
                                      書記官  林  秀  麗
中      華      民      國    九十三    年      七      月    二十八    日
附錄本案論罪科刑法條全文：
修正後洗錢防制法第九條第一項
犯第二條第一款之罪者，處五年以下有期徒刑，得併科新臺幣三百萬元以下罰金。
